臺灣屏東地方法院民事判決
111年度訴字第196號
原      告  曹文種  

被      告  郭玟娟  

            余俊賢  
上列當事人間請求返還借款事件，本院於民國111年5月30日言詞
辯論終結，判決如下：
    主      文
被告應連帶給付原告新臺幣四佰萬元，及自民國一一○年九月十
四日至清償日止，按週年利率百分之十六計算之利息。
原告其餘之訴駁回。
訴訟費用由被告連帶負擔。
    事實及理由
一、原告主張：
　㈠、被告郭玟娟分別於民國107年1月25日、107年2月9日向原告
      各借款新臺幣（下同）200萬元，均約定週年利率為百分
      之20，並均由被告余俊賢為連帶保證人，原告乃分別於10
      7年1月25日匯款200萬元，及於107年2月9日匯款190萬元
      於被告郭玟娟帳戶內並交付現金10萬元，嗣原告要求被告
      2人還款，被告2人均未予理會，遂提起民事訴訟等語。
　㈡、並聲明：被告郭玟娟、余俊賢應連帶給付原告新臺幣400萬
      元及自107年1月25日起至清償日止，按週年利率百分之20
      之利息。
二、被告則以：
　㈠、被告郭玟娟：對於原告請求400萬元沒有意見。
　㈡、被告余俊賢：希望可以分期付款還給原告，對於借款400萬
      元無意見，但108年有一筆51萬5千元匯款上面記載的是原
      告的名字，因原告稱該筆匯款不是還給他的，我也不確定
      是不是還給原告的。
　㈢、被告等並均聲明：原告之訴駁回。
三、得心證之理由：
　㈠、按消費借貸者，謂當事人一方移轉金錢或其他代替物之所
      有權於他方，而約定他方以種類、品質、數量相同之物返
      還之契約，民法第474條第1項定有明文。次按遲延之債務
      ，以支付金錢為標的者，債權人得請求依法定利率計算之
      遲延利息。但約定利率較高者，仍從其約定利率；當事人
      得約定債務人於債務不履行時，應支付違約金，民法第23
      3條第1項亦定有明文。
  ㈡、原告主張之上揭事實，業據其提出與所述相符之借據2份與
      匯款明細等件為證（見本院司促卷第16至18頁），且被告
      均對曾向原告借款共400萬元表示不爭執，堪認原告上開
      主張為真實。
  ㈢、被告雖稱：曾匯款一筆51萬5千元給原告，不知是否算是清
      償部分本金云云。然查：被告於向原告借款後，在疫情爆
      發之前，均穩定於每月9日、25日前後匯款3萬元作為利息
      (此部分有匯款金額表在本院卷第35至36頁可查，被告並
      當庭提出歷次之匯款單，經本院查閱無誤後發還）；且被
      告余俊賢亦自承：曾向原告之友訴外人薛芳借款，每月利
      息1萬5千元等語(見本院卷第32頁)，此亦為原告所肯認，
      本院衡量兩造對於訴外人薛芳部分之陳述為一致，且51萬
      5千元的金額也明顯與被告固定償還之利息金額無所對應
      ，故本院認此部分之51萬5千元，應係被告托原告轉交償
      還與訴外人薛芳之本金50萬元及利息1萬5千元，而與本案
      無涉。
  ㈣、被告又稱：已經匯給原告很多錢，為何都沒有還到本金云
      云。經查：清償人所提出之給付，應先抵充費用，次充利
      息，次充原本，業經民法第323條明文規定，兩造間對於
      償還之順序未有特別約定，自當適用民法之規定，故被告
      歷次匯款與原告之金額，本即應先用以清償利息。而被告
      每筆借款各為200萬元，利息為20％，換算每月利息應約為
      33,333元，亦與被告每次所匯款之金額相差不大，故認被
      告之前所給付之歷次金額均為用以清償利息，而尚未清償
      任何本金之部分無訛。
  ㈤、再按給付有確定期限者，債務人自期限屆滿時起，給付無
      確定期限者，債務人於債權人得請求給付時，經其催告而
      未為給付，自受催告時起，負遲延責任；其經債權人起訴
      而送達訴狀，或依督促程序送達支付命令，或為其他相類
      之行為者，與催告有同一之效力，民法第229 條第1 項、
      第2 項分別定有明文。查：兩造借據上對於借款期間、償
      還方式等均無任何約定，故本件兩筆借款均核屬無確定期
      限之給付，自均應經原告之催告而未為給付，被告始負遲
      延責任，而原告並未提出任何先前曾向被告追索之證據，
      故本件應以原告聲請支付命令後，該支付命令送達被告始
      為給付之催告，是原告請求自被告2人收受支付命令之翌
      日即110年9月14日（有送達證書在卷可憑，見本院司促卷
      第29至31頁頁）起至清償日止之利息，為有理由；逾此部
      分為無理由，應予駁回。
  ㈥、另按民法第205條於110年1月20日修正公布、同年7月20日
      施行，修正前規定「約定利率，超過週年百分之20者，債
      權人對於超過部分之利息，無請求權。」；修正後則規定
      「約定利率，超過週年百分之16者，超過部分之約定，無
      效。」而修正之民法第205條之規定，於民法債編修正施
      行前約定，而於修正施行後發生之利息債務，亦適用之，
      此觀民法債篇施行法第10條之1規定即明。是約定利率超
      過週年利率20％者，於110年7月20日修正後民法第205條規
      定施行前，債權人仍得請求按修正前法定利率週年利率20
      ％計算之利息；自110年7月20日起，則僅得請求按週年利
      率16％計算之利息。參酌前開說明，兩造就前開兩筆借款
      原約定利率雖為20％，但揆諸上開法律規定，於110年7月2
      0日後，超過週年利率16％之部分為無效。承上，本件既僅
      能自110年9月14日起算遲延利息，自應僅得以週年利率16
      ％計算，故原告請求自110年9月14日至清償日止，按週年
      利率16％計算之利息，應屬可採；超過之部分則為無效，
      不應准許。
四、綜上所述，原告依消費借貸及連帶債務之法律關係，請求被
    告2人連帶給付如主文第1 項所示之借款本金及利息，即屬
    有據，而應准許；逾此部分則無理由，不予准許。
五、本件事證已臻明確，兩造其餘之攻擊防禦方法，經審酌後，
    認與判決基礎之事實及結果並無影響，爰不一一贅述，併此
    敘明。
六、末按各當事人一部勝訴、一部敗訴者，其訴訟費用，由法院
    酌量情形，命兩造以比例分擔或命一造負擔，或命兩造各自
    負擔其支出之訴訟費用。訴訟標的之價額，由法院核定。核
    定訴訟標的之價額，以起訴時之交易價額為準；無交易價額
    者，以原告就訴訟標的所有之利益為準。以一訴附帶請求其
    孳息、損害賠償、違約金或費用者，不併算其價額。民事訴
    訟法第79條、第77條之1 第1 、2 項、第77條之2 第2 項分
    別定有明文。本件原告起訴請求被告清償借款本息，本院乃
    以本金為訴訟標的並應依此徵收裁判費。原告之請求，固為
    一部勝訴、一部敗訴，惟其請求關於本金部分全部勝訴，敗
    訴部分則均屬附帶請求之利息，參酌前述訴訟標的價額之核
    定及裁判費之徵收方式，利息部分既未用以核定裁判費用，
    故仍應由被告負擔全部訴訟費用，附此敘明。
據上論結，本件原告之訴為一部有理由，一部無理由，依民事訴
訟法第79條、第85條第2 項，判決如主文。
中　　華　　民　　國　　111 　年　　6 　　月　　13　　日
                  民事第一庭    法　官　薛侑倫
正本係照原本作成。
如對判決上訴，須於判決送達後20日內向本院提出上訴狀，其未
表明上訴理由者，應於提出上訴後20日內向本院補提理由書狀（
均須按他造當事人之人數附繕本）。
如委任律師提起上訴者，應一併繳納上訴審裁判費。
中　　華　　民　　國　　111 　年　　6 　　月　　13　　日
                                書記官  沈詩雅